臺灣高等法院民事判決　　　　　　 　　　93年度上字第857號
上　訴　人　東華開發股份有限公司
法定代理人　曾瑞祥
訴訟代理人　陳政律師
被　上訴人　達觀鎮社區管理委員會
法定代理人　林福助
訴訟代理人　毛仁全律師
上列當事人間請求給付管理費事件，上訴人對於中華民國九十三
年七月二十九日台灣台北地方法院九十二年度重訴字第七六四號
第一審判決提起上訴，本院於九十三年十二月二十二日言詞辯論
終結，判決如左：
    主    文
原判決關於命上訴人給付超過新臺幣拾伍萬貳仟玖佰柒拾伍元
及遲延利息部分，併假執行之宣告，暨訴訟費用之裁判均廢棄。
右開廢棄部分，被上訴人在第一審之訴及其假執行之聲請均駁回。
其餘上訴駁回。
第一、二審訴訟費用由上訴人負擔百分之四，餘由被上訴人負擔。
    事實及理由
一、被上訴人起訴主張：
  (一)上訴人所有待售或留用之社區房屋計三十九戶，計管理費新
    台幣（下同）九百六十七萬二千九百七十元尚未給付，依法
    請求給付管理費及遲延利息。對於管理費之催繳乃欲促請住
    戶依社區住戶規約所定標準繳納管理費之意思通知，催繳通
    知內容縱因行政人員之作業或計算有誤，致與實際應繳納之
    金額有所誤差，並不因此而使住戶得以免除或減少繳納管理
    費之義務。
  (二)關於休閒館之收費標準，係自社區成立前由上訴人草擬規約
    訂定之；住戶管理費均依住戶建物所有權狀記載之建物面積
    為計收標準，倘有計收停車位清潔水電費之住戶，係因停車
    位並未列入住戶建物所有權狀計算之面積。有關社區住戶管
    理費即住戶每坪每月五十元、休閒館每坪每月八十元之計收
    標準，對於社區全體住戶均一致適用。休閒館總面積既為九
    、七一五‧三八平方公尺，其計收住戶管理費之標準自應與
    全體住戶一致，即依建物所有權狀記載之建物面積為計收標
    準。上訴人之休閒會館係供營業使用，即使地下三、四樓供
    停車場使用，亦有其商業利益與收益，依社區住戶規約計收
    管理費，並無欠缺公平之情事。
  (三)答辯聲明：上訴駁回。
二、上訴人則以：
  (一)被上訴人在九十一年六月五日以（九十一）達管誠字第○二
    ○五號函致上訴人，載明被上訴人催請上訴人繳交自八十八
    年六月起至九十年十二月底止，計七百七十四萬九千一百十
    元之管理費及停車場清潔水電費，而被上訴人起訴請求之管
    理費及停車場清潔水電費，自八十八年六月一日起至九十年
    十二月三十一日止，何以增加為九百六十七萬二千九百七十
    元？
  (二)被上訴人請求休閒館之管理費收費不合理：
    休閒館建物面積為一、八四二‧一三坪及停車位六十八個，
    分別應以建物管理費每坪五十元、停車位管理費每個二百元
    計算休閒館之管理費；退萬步而言，若休閒館之管理費應以
    每坪八十元計算，亦應以面積一、八四二‧一三坪核算，即
    應扣除地下第三、四樓屬於地下停車場之面積；另休閒館地
    下第三、四樓屬於停車位，因會館停車位未於住戶規約有特
    別約定，亦應適用每個車位核收二百元停車位管理費之規定
    ，被上訴人得請求之金額為七百三十六萬零五百四十元。被
    上訴人請求休閒館之管理費，實有溢收之嫌。
  (三)上訴聲明：
    (1)原判決不利於上訴人之部分廢棄。
    (2)右開廢棄部分，被上訴人在第一審之訴及假執行之聲請均
      駁回。
三、兩造不爭執之事實：
    被上訴人主張上訴人在被上訴人社區所有待售或留用之社區
    房屋計三十九戶，自八十八年六月一日至九十年十二月三十
    一日止之管理費尚未繳納之事實，為上訴人所不爭執，並有
    被上訴人所提出之達觀鎮社區管理委員會函影本二份、東華
    八十八年六月至九十年十二月管理費欠繳明細影本乙份、達
    觀鎮Ａ２區Ａ棟公共管理費（含停車場管理費）繳費情形公
    告表影本乙份、台北縣新店地政事務所建物所有權狀影本一
    份、建物登記謄本（建號全部）新店市○○段○○路小段0
    0000－000建號影本乙份等為證，堪信為真實。
四、兩造爭執點之論述：
  兩造之爭點在於休閒館收費是否合理及系爭社區住戶規約所載
  之「休閒館負擔每坪每月八十元之管理費」真意為何：
  (一)關於休閒館收費是否合理：
    上訴人主張休閒館有單獨之出入口、管理、保全、清潔工作
    均由休閒館自行負擔，休閒館僅有一票之表決權，該區成員
    竟以多數對一票做出不公平之收費決定，休閒館應與住戶負
    擔相同之每坪每月五十元之管理費，而非八十元云云。查，
    本件住戶規約關於休閒館之收費標準，係自第一屆由上訴人
    輔導成立之社區住戶規約即由上訴人草擬規約訂定之，並經
    提交區分所有權人大會決議通過等情，業據被上訴人提出達
    觀鎮社區公寓大廈管理組織報備證明影本一份、達觀鎮社區
    十三頁），且為上訴人所不爭執，堪信為真。上訴人既為規
    約之草擬人，必係基於休閒館為營業場所之考量，始會訂定
    與一般住戶不同之收費標準，上訴人嗣後主張被上訴人挾多
    數決為不合理之決議云云，自無可取。
  (二)系爭社區住戶規約所載之「休閒館負擔每坪每月八十元之管
    理費」真意為何：
    (1)經查，住戶管理費均依住戶建物所有權狀記載之住戶建物
      面積為計收標準，倘另有停車位之住戶，其清潔水電費之
      計收則係按照每「個」車位計算，與住戶建物所有權狀記
      載之建物面積無關，此為兩造所不爭執。依達觀社區住戶
      規約之記載，「住戶管理費」與「停車位清潔水電費」併
      列為兩項費用（原審卷１第十頁），足認停車位所收取者
      係清潔費並非管理費，不應與住戶或休閒館之建物面積併
      計，此由管理委員會向住戶收取之管理費不包括停車位之
      面積可得印證。依「休閒館」建物所有權狀之記載，該十
      二號建物為地面二層地下四層之建物，其中第一層面積為
      一、二七七‧○七平方公尺，第二層面積為二二八‧六七
      平方公尺，屋頂突出物面積為二四九‧七八平方公尺，地
      下第一層面積為二、五五一‧四一平方公尺，地下第二層
      面積為一、七八二‧七五平方公尺，地下第三層面積為一
      、八一二‧八五平方公尺，地下第四層面積為一、八一二
      ‧八五平方公尺，總共面積為九、七一五‧三八平方公尺
      （原審卷１一四五頁）。但該棟建物地下第三層及第四層
      於地政機關之「建物測量成果圖」中，規劃為防空避難兼
      停車空間（同上頁），現況亦為停車場之使用，與一般之
      地下停車場無異。依社區住戶規約之記載，並未對休閒館
      之停車位清潔費另有特別約定（原審卷１第十頁），則關
      於休閒館停車位清潔費自應回歸達觀鎮社區第二屆管理委
      員會第十一次會議會議中所載停車位清潔費每個車位二百
      元計算（原審卷１第十六頁）。
    (2)準此，被上訴人應繳交之建物管理費為四百五十六萬八千
      四百八十二元（1842 .13 ×80 ×31＝0000000）、 停車
      位清潔費為四十二萬一千六百元（68×200 ×31＝421600
      ），合計為四百九十九萬零八十二元（0000000 ＋421600
      ＝0000000）。 上訴人主張被上訴人就休閒館請求七百二
      十八萬八千七百二十元，溢算二百二十九萬八千六百三十
      八元（0000000 －0000000 ＝0000000）， 應自被上訴人
      請求之總金額為九百六十七萬二千九百七十元（原審卷１
      第九九、一○○頁）扣除二百二十九萬八千六百三十八元
      ，則被上訴人所得請求之金額為七百三十六萬零五百四十
      元。（本院卷第三一頁），洵屬有據。
  (三)原判決認上訴人以大大公電費、污水廠管理維護費及代墊水
    費合計七百萬零七千五百六十五元為抵銷之抗辯有理由，被
    上訴人對此部分未據聲明不服，則被上訴人請求上訴人給付
    之七百三十六萬零五百四十元應扣除上訴人主張抵銷之七百
    萬零七千五百六十五元後，上訴人應給付之金額為三十五萬
    二千九百七十五元（0000000 －0000000 ＝352975）。
五、綜上所述，上訴人主張停車位清潔費與休閒館管理費不能合
    併面積計算為有理由，被上訴人得請求上訴人給付之管理費
    、清潔費扣除上訴人所為抵銷之抗辯部分後，所餘為三十五
    萬二千九百七十五元及遲延利息，應予准許。原審就超過上
    開應准許部分，為上訴人敗訴之判決，自有未洽。上訴意旨
    就此部分指摘原判決不當，求予廢棄改判，為有理由。因上
    訴人敗訴之部分，未逾一百五十萬元，係不得上訴第三審，
    原判決依被上訴人之聲請所為假執行之宣告，即無必要，應
    予廢棄。至於前開應准許部分，原審判命上訴人給付，核無
    違誤，上訴意旨，就此部分，仍執陳詞，指摘原判決不當，
    求予廢棄，為無理由，應駁回其上訴。
六、本件事證已臻明確，兩造其餘攻擊防禦方法，經審酌後，或
    與本件無涉，或與判決結果不生影響，毋庸一一論列。
七、據上論結，本件上訴為一部有理由，一部無理由，依民事訴
    訟法第四百五十條、第四百四十九條第一項、第七十九條但
    書，判決如主文。
中　　華　　民　　國　　94　　年　　1 　　月　　5 　　日
                  民事第三庭審判長法  官  吳謙仁
                                  法  官  魏大喨
                                  法  官  蘇瑞華
正本係照原本作成。
被上訴人如不服本判決，應於收受送達後二十日內向本院提出上
訴書狀，其未表明上訴理由者，應於提出上訴後二十日內向本院
補提理由書狀（均須按他造當事人之人數附繕本）上訴時應提出
委任律師或具有律師資格之人之委任狀；委任有律師資格者，另
應附具律師資格證書及釋明委任人與受任人有民事訴訟法第四百
六十六條之一第一項但書或第二項（詳附註）所定關係之釋明文
書影本。
上訴人不得上訴。
中　　華　　民　　國　　94　　年　　1 　　月　　6 　　日
　　　　　　　　　　　　　　　　　書記官  賴以真
附註：
民事訴訟法第四百六十六條之一（第一項、第二項）：
對於第二審判決上訴，上訴人應委任律師為訴訟代理人。但上訴
人或其他法定代理人具有律師資格者，不在此限。
上訴人之配偶、三親等內之血親、二親等內之姻親，或上訴人為
法人、中央或地方機關時，其所屬專任人員具有律師資格並經法
院認為適當者，亦得為第三審訴訟代理人。
